【裁判字號】    95,訴,267
【裁判日期】    951017
【裁判案由】    殺人未遂等
【裁判全文】
臺灣宜蘭地方法院刑事判決
公  訴  人  臺灣宜蘭地方法院檢察署檢察官
被      告  甲○○
            丁○○
上2人共同
指定辯護人  本院公設辯護人乙○○
被      告  丙○○
上列被告因殺人未遂案件，經檢察官提起公訴（95年度偵字第21
74號），本院判決如下：
    主  文
本件公訴不受理。
    理  由
一、公訴意旨略以：甲○○、丁○○、丙○○均係大陸地區人民
    ，均為在宜蘭縣蘇澳鎮南方澳大陸人民岸置中心安置之漁工
    。甲○○因丙○○曾打傷其表弟曾福壽，心生不滿，遂夥同
    丁○○各持刀１ 把，基於共同殺人之犯意，於民國95年4月
    29日上午7 時許，至丙○○之宿舍理論，待丙○○步出宿舍
    後，甲○○即抽出置於背後之長刀，丁○○亦抽出其背後之
    短刀，對丙○○之頭部及身體其他部位加以砍殺，致丙○○
    受有腦震盪、左臉頰割裂傷約10公分、左上眼血腫約3 公分
    ×2 公分及前胸部擦挫傷之傷害，嗣該中心管理員據報到場
    阻止，甲○○及丁○○之殺人犯行始未得逞而未遂，並扣得
    甲○○持用之菜刀1 把。另丙○○對於甲○○及丁○○之攻
    擊，除予以防衛外並基於傷害之犯意，以手傷害甲○○之身
    體，致甲○○因此受有頭部瘀腫4公分×4 公分、前胸瘀傷3
    公分×3公分及左臂瘀傷5公分×5 公分之傷害，因認甲○○
    及丁○○涉有刑法第 271條第2項、第1項之殺人未遂罪嫌，
    丙○○涉有刑法第277條第1項之傷害罪嫌。
二、按告訴乃論之罪，告訴人於第一審辯論終結前得撤回其告訴
    ，又告訴經撤回者，應諭知不受理之判決，並得不經言詞辯
    論為之，刑事訴訟法第238條第1項、第303條第3款、第 307
    條分別定有明文。次按殺人罪之成立，須於實施加害行為時
    ，即有使人喪失生命之認知與意欲，此一主觀要件攸關刑事
    責任之成立與否，自應憑證據認定之，不容以揣測、推論之
    方式評斷，亦不容有合理懷疑存在，是應參酌事發當時之客
    觀情狀、下手之輕重、砍向之部位及傷勢等因素，以為綜合
    判斷，非謂一經持刀或以刀刺人，即必有殺人之故意，況本
    於罪疑唯輕之原則，倘無法獲致確信之心證，即應為有利被
    告之認定。
三、就被告丙○○被訴傷害部分，公訴意旨認被告丙○○係犯刑
    法第277條第1項之傷害罪，依同法第287 條前段規定，須告
    訴乃論。茲告訴人甲○○因與被告丙○○達成和解而具狀撤
    回告訴，有刑事撤回告訴聲請狀1 紙在卷可參，依上開說明
    ，就此部分爰不經言詞辯論，逕為公訴不受理之諭知。
四、就被告甲○○、丁○○被訴殺人未遂部分，訊據被告甲○○
    對於有於上開時、地與被告丙○○發生衝突，進而以菜刀砍
    傷丙○○等情均坦承不諱，惟堅詞否認有何殺人犯意，辯稱
    ：這是一場誤會，伊沒有殺人的動機，只是為了表弟曾福壽
    被打一事找丙○○理論，因一言不合打了起來，伊順勢拾起
    地上殺魚的刀子比劃，才劃傷丙○○的臉等語；被告丁○○
    亦堅詞否認有殺人犯行，辯稱：伊是上前勸架，但上前後反
    而被一群不知名的人毆打，伊就趕緊離開現場等語，經查：
    檢察官認被告甲○○及丁○○2 人涉犯殺人未遂罪嫌，無非
    是以告訴人丙○○之指述及證人徐斯平、趙佳佳於警詢、偵
    查中之證述，佐以丙○○之診斷證明及扣案之菜刀1 把為推
    論之依據，惟目擊證人趙佳佳於警詢時僅證稱：伊於 95年4
    月27日上午7 時許在宿舍門口看見丙○○被甲○○砍傷，丁○○則在旁拉住丙○○的手等語；目擊證人徐斯平於警詢時
    亦僅稱：伊於95年4月27日上午7時許在宿舍門口看見丙○○
    被甲○○砍傷，丁○○的刀則被丙○○擋住而掉在地上等語
    ；於偵查中亦證稱：甲○○及丁○○背後各插有一把刀進去
    宿舍，後來丙○○、甲○○及丁○○3 人一起走出宿舍，就
    打在一起，甲○○及丁○○各自拔出背後的刀子，甲○○拿
    長刀，丁○○拿短刀，丁○○的刀子被丙○○弄掉在地上，
    管理員就來了，3人打架約有10 幾分鐘等語，自上開證人證
    述之內容僅可知被告3 人因故發生爭執，進而相互毆打，惟
    對於被告甲○○如何砍傷丙○○、揮舞刀子之方向、動作、
    有何激烈之言談等互毆之詳細過程均付之闕如，尚難以之推
    論被告甲○○有殺人之犯意，更遑論有與被告丁○○共同殺
    人之犯意聯絡。倘被告甲○○、丁○○確有殺人之犯意，則
    其等自背後抽拔出刀子，驟然以相當之力道朝丙○○足以致
    命屬於人體要害之頭、頸或胸部等器官砍、刺，其所造成之
    後果顯非如診斷證明書上所載「腦震盪、左臉頰割裂傷約10
    公分、左上眼血腫約3公分×2公分及前胸部擦挫傷」如此較
    為輕微之傷勢，更遑論被告丁○○所持之刀子被弄掉、被告
    甲○○則受有頭部瘀腫4公分×4公分、前胸瘀傷3公分×3公
    分及左臂瘀傷5公分×5公分之傷害，是本件即乏證據證明被
    告甲○○及丁○○2 人確有殺人之犯意，自不得逕以殺人未
    遂罪論處。
五、綜上所述，被告甲○○及丁○○持刀攻擊丙○○，依卷內證
    據資料所示僅得認定係普通傷害之犯意，公訴人認被告具殺
    人故意，尚有誤會，然因起訴之基本社會事實同一，本院仍
    得予以審酌。再者，告訴人丙○○因與被告甲○○、丁○○
    達成和解而具狀撤回告訴，有刑事撤回告訴聲請狀1 紙在卷
    可參，依上開說明，就此部分爰不經言詞辯論，逕為公訴不
    受理之諭知。
據上論斷，依刑事訴訟法第303條第3款、第307 條，判決如主文
。
中    華    民    國    95    年    10     月    17   日
                  刑事第二庭審判長法  官  黃永勝
                                  法  官  陳嘉年
                                  法  官  楊坤樵
以上正本證明與原本無異。
如不服本判決應於收受本判決後10日內向本院提出上訴書狀，其
未敘述上訴理由者，並得於提起上訴後10日內向本院補提理由書
狀(均須按他造當事人之人數附繕本)「切勿逕送上級法院」。
                                  書記官  謝佩欣
中    華    民    國    95    年    10    月    18    日


司法院資訊處製作；財團法人民間司法改革基金會備份。
